【裁判字號】    94,訴,445
【裁判日期】    950523
【裁判案由】    確認債權關係不存在
【裁判全文】
臺灣苗栗地方法院民事判決               94年度訴字第445號
原      告  丙○○
訴訟代理人  饒斯棋律師
被      告  甲○○
上列當事人間請求確認債權關係不存在事件，本院於民國95年5
月9 日言詞辯論終結，判決如下：
    主  文
確認被告與第三人乙○○間於民國九十二年十二月間如附件借款
證書所示借貸關係中，原告對被告所負之連帶保證債務不存在。
訴訟費用由被告負擔。
    事  實
甲、原告方面：
一、聲明：求為判決如主文第1 項所示。
二、陳述：
（一）原告於民國94年12月6 日接獲本院94年度裁全字第1423號
      假扣押裁定及本院民事執行處94年度執全字第697 號囑託
      查封登記書，經原告閱覽卷宗後，始悉被告於前開民事假
      扣押聲請狀指稱原告為如附件借款證書（以下簡稱系爭借
      款證書）所示訴外人乙○○於92年12月間向被告借款新台
      幣（下同）1,000,000 元之連帶保證人。
（二）原告自就讀國中開始即居住台北迄今，與被告未曾謀面與
      相識，更不知悉前開借款事實，系爭借款證書上連帶保證
      人之簽名及蓋章均非原告所為，原告對於擔任系爭借款證
      書上連帶保證人一事亦毫不知情。
（三）本件系爭借款證書上原告之簽名及印文均非真正，原告自
      不應負連帶保證債務。被告已憑藉系爭借款證書，聲請對
      原告之財產為假扣押查封之執行行為，原告私法上之地位
      顯有受侵害之危險，有以確定判決除去之必要。為此，訴
      請判決如聲明所示。
三、證據：提出本院94年度裁全字第1423號民事裁定、本院民事
    執行處94執全儉字第697 號囑託查封登記書、民事假扣押聲
    請狀、系爭借款證書影本各一件為證。
乙、被告方面：
一、聲明：原告之訴駁回。
二、陳述：
（一）系爭借款證書係訴外人乙○○於92年12月間向被告借款
      1,000,000 元時交付予被告，並向被告聲稱原告及訴外人
      賴浩生均為其子，均同意擔任本件借款之連帶保證人，並
      交付渠等2 人之身分證影本，要被告放心將款項借伊使用
      。且當時為了確認，乙○○打電話給原告，原告對被告說
      他知道這件事，被告始同意借款予乙○○。
（二）系爭借款證書原告簽名下方之印文，依乙○○所述係原告
      所有且為原告所蓋用。是縱經鑑定結果，原告之簽名非真
      正，原告既同意擔任乙○○借款之連帶保證人，仍應依法
      負連帶保證人之責任。原告訴請確認本件保證債務不存在
      ，自非有理。
三、證據：提出身分證影本2 紙為證，並聲請訊問證人乙○○，
    及聲請鑑定系爭借款證書上原告簽名之真正。
丙、本院依被告聲請函請法務部調查局就系爭借款證書上「丙○
    ○」之簽名是否為原告所親筆書寫予以鑑定，並依職權調閱
    本院94年度裁全字第1423號及94年度執全字第697 號假扣押
    保全執行卷宗。
    理  由
一、原告起訴主張系爭借款證書上原告之簽名及印文均非真正，
    原告自不應負連帶保證債務。被告已憑藉系爭借款證書，聲
    請對原告之財產為假扣押查封之執行行為，原告私法上之地
    位顯有受侵害之危險，有以確定判決除去之必要。為此，訴
    請判決如聲明所示等情；被告則以系爭借款證書係訴外人乙
    ○○於92年12月間向被告借款時交付予被告，並向被告聲稱
    原告及訴外人賴浩生均為其子，均同意擔任本件借款之連帶
    保證人，且當時為了確認，乙○○打電話給原告，原告對被
    告說他知道這件事，被告始同意借款予乙○○。另系爭借款
    證書原告簽名下方之印文，依乙○○所述係原告所有且為原
    告所蓋用，縱經鑑定結果，原告之簽名非真正，仍應依法負
    連帶保證人之責任等語，資為抗辯。
二、按法律關係之存在否不明確，致原告在私法上之地位有受侵
    害之危險，而此危險得以對於被告之確認判決除去之者，即
    得依民事訴訟法第247 條之規定提起確認之訴，最高法院著
    有52年台上字第1922號判例意旨可資參照。本件兩造間就系
    爭借款證書所示之連帶保證債務關係是否存在既有爭執，而
    被告已執系爭借款證書聲請對原告之財產為假扣押查封之執
    行行為之事實，亦據原告提出本院94年度裁全字第1423號民
    事裁定、本院民事執行處94執全儉字第697 號囑託查封登記
    書、民事假扣押聲請狀、系爭借款證書影本各一件為證，並
    經本院依職權調取本院94年度裁全字第1423號及94年度執全
    字第697 號假扣押保全執行卷宗查閱無訛，自堪信原告私法
    上之地位有受侵害之危險，且此危險得以對於被告之確認判
    決予以除去。則揆諸首揭判例意旨，原告自得依民事訴訟法
    第247條規定提起本件確認之訴，先予敘明。
三、次按確認法律關係不存在之訴，如被告主張其法律關係存在
    時，應由被告負舉證責任，此亦有最高法院42年台上字第17
    0 號判例意旨可供參酌。本件原告否認系爭借款證書上簽名
    、印章之真正，而被告既辯稱原告應負連帶保證之責，固除
    原告自認被告所辯連帶保證之事實外，則揆諸前開判例意旨
    ，自應先由被告就其所辯連帶保證法律關係存在之事實，負
    舉證之責任。經查，系爭借款證書上「丙○○」之簽名、印
    章均為訴外人乙○○所為，且未得原告之同意或授權等情，
    業據證人乙○○到庭證述明確（詳見卷第59頁），且系爭借
    款證書上「丙○○」之簽名，與原告所親簽之民事委任狀及
    於95年2 月16日當庭所書寫之簽名，其筆劃特徵不同，亦有
    法務部調查局鑑定通知書（詳卷42頁）附卷可憑。而被告又
    未能另舉證證明系爭借款證書上之簽名、印章為原告所為或
    由原告同意由訴外人乙○○所為，則參諸前開判例意旨，被
    告所辯原告依法應負連帶保證債務云云，為無足採。原告主
    張其就系爭借款證書所示之連帶保證債務不存在，自堪採信
    。從而，原告請求確認被告與第三人乙○○間於92年12月間
    如附件借款證書所示借貸關係中，原告對被告所負之連帶保
    證債務不存在，為有理由，應予准許。
四、據上論結，本件原告之訴為有理由，依民事訴訟法第78 條
    ，判決如主文。
中    華    民    國    95    年    5     月    23    日
                  民事庭法  官  王萬金
以上正本係照原本作成。
如對本判決上訴，須於判決送達後20日內向本院提出上訴狀。
                        書記官  劉碧雯
中    華    民    國    95    年    5     月    23    日


司法院資訊處製作；財團法人民間司法改革基金會備份。
